【裁判字號】    89,自,106
【裁判日期】    900611
【裁判案由】    專利法
【裁判全文】
臺灣板橋地方法院刑事判決                         八十九年度自字第一○六號
    自 訴 人  科昇科技有限公司
    代 表 人  乙○○
    代 理 人  甲○○
              丁○○
    被    告  丙○○
              劉恆智
    共同選任  顏廷鈺
    辯 護 人
右列被告等因專利法案件，經自訴人提起自訴，本院判決如左：
    主    文
丙○○、劉恆智均無罪。
    理    由
一、自訴意旨略以：被告丙○○、劉恆智二人分別係鴻海精密工業股份有限公司（下
    簡稱鴻海公司）之法定代理人及鴻準精密工業股份有限公司（下簡稱鴻準公司）
    售貨發票之負責人。緣自訴人科昇科技有限公司享有「具有透氣通道之中央處理
    器散熱片」之新型專利權，被告丙○○、劉恆智二人竟擅自製造、販售之，嗣自
    訴人由購得之康柏個人電腦主機板上發現仿冒之中央處理器散熱片，其上猶刻有
    鴻海公司專用之ＦＯＸＣＯＮＮ商標名稱，遂於民國八十八年九月十三日委託財
    團法人臺灣經濟發展研究院進行專利侵害鑑定，並於八十八年九月十七日完成專
    利權侵害研究報告書，認為鴻海公司所生產之「具有透氣通道之中央處理器散熱
    片」與自訴人所擁有之新型專利第一一五三七六號「具有透氣通道之中央處理器
    散熱片」間，其構成要件範圍、施行功效均相同，已構成專利權侵害，自訴人乃
    於八十八年十一月六日以書面通知被告丙○○出面處理，詎被告丙○○竟稱鴻海
    公司未從事任何關於散熱片之製造、販賣等情，其後自訴人又發函至鴻海公司，
    惟遲未獲得回覆，於八十九年一月七日通知康柏電腦股份有限公司（下簡稱康柏
    電腦公司）出面處理其公司所出售產品內之仿冒品係由何人所製造，亦未獲滿意
    處理，至此，自訴人發現被告二人顯然共同侵害自訴人享有之「具有透氣通道之
    中央處理器散熱片」之新型專利權，因認被告丙○○、劉恆智二人違反專利法，
    請依專利法第一百二十五條、第一百二十八條等規定論處云云。
二、按犯罪事實應依證據認定之，無證據不得推定其犯罪事實；不能證明被告犯罪者
    ，應諭知無罪之判決，刑事訴訟法第一百五十四條、第三百零一條第一項分別定
    有明文。次按事實之認定，應憑證據，如未能發現相當證據，或證據不足以證明
    ，自不得以推測或擬制之方法，以為裁判基礎，亦經最高法院四十年台上字第八
    六號判例闡釋在案。末按認定不利於被告之事實，須依積極證據，茍積極之證據
    本身存有瑕疵而不足為不利於被告事實之認定，即應為有利於被告之認定，更不
    必有何有利之證據，而此用以證明犯罪事實之證據，猶須於通常一般人均不至於
    有所懷疑，堪予確信其已臻真實者，始得據以為有罪之認定，倘其證明尚未達到
    此一程度，而有合理性之懷疑存在，致使無從為有罪之確信時，即應為無罪之判
    決，此有最高法院八十二年度臺上字第一六三號判決、七十六年度臺上字第四九
    八六號、三十年度上字第八一六號等判例意旨可資參照。
三、訊據被告丙○○、劉恆智二人均堅決否認有何犯行，被告丙○○辯稱：鴻海公司
    先前所生產之連接器，固曾使用ＦＯＸＣＯＮＮ商標名稱，然鴻海公司不生產散
    熱片，乃另由鴻準公司在大陸地區獨立生產，並銷售予康柏電腦公司，而ＦＯＸ
    ＣＯＮＮ商標名稱係鴻海集團所屬公司使用之商標名稱，然不同產品係由不同公
    司負責生產，伊不清楚鴻準公司生產散熱片之情形；被告劉恆智則辯稱：伊僅管
    理鴻準公司臺北營業處，代理熱傳材料販賣之業務，而鴻準公司之負責人係徐牧
    基，系爭散熱器之生產不在伊職務掌理之範圍內，伊亦不知其情等語。自訴人認
    被告丙○○、劉恆智二人共同涉有專利法第一百二十五條、第一百二十八條等罪
    嫌，無非以市面上購得康柏個人電腦之主機板上之中央處理器散熱片上刻有鴻海
    公司ＦＯＸＣＯＮＮ商標名稱，其經財團法人臺灣經濟發展研究院鑑定結果，認
    為與自訴人所擁有之新型專利第一一五三七六號「具有透氣通道之中央處理器散
    熱片」間，其構成要件範圍、施行功效均相同，已構成專利權侵害，為其所憑之
    論據。
四、經查：
    （一）自訴人所指遭人仿冒生產之中央處理器散熱片，具有透氣通道，其上印有
          ＦＯＸＣＯＮＮ字樣及三五○七六九之○○一號數字，固據自訴人提出樣
          品，經本院於八十九年四月二十四日審理中勘驗屬實，記明筆錄可稽，惟
          此一散熱片實由鴻海公司集團所屬之鴻準公司製造生產，分據證人即鴻準
          公司熱傳事業處之部門主管馬紀陽及該公司製造工程課課長李學坤等二人
          於本院審理時到庭結證明確，渠等一致證稱：「（問，提示自訴人所提供
          之散熱片有何用途？）這是中央處理器散熱片，這是我們公司生產的，因
          為上面有打我們公司的名字，及康柏電腦的料號」、「（問，鴻海及鴻準
          有何關係？）我們確實有生產散熱片，鴻海是我們公司的主要股東」、「
          （問，這兩家公司的負責人是否一樣？）不一樣，我們是這二、三年才開
          始生產散熱片」、「（法官當庭勘驗該二片散熱片也都有上開英文字樣，
          並提示訊問證人有何意見？）都是鴻準的產品，而且是ＩＮＴＥＬ的規格
          ；我們生產散熱片是由我們公司自行負責」（見本院八十九年四月二十四
          日訊問筆錄），又此中央處理器散熱片之產銷情形，依卷內一九九八年十
          二月十七日美國康柏電腦公司英文授權書影本及鴻準公司開立之散熱片發
          票（ＩＮＶＯＩＣＥ）之記載，乃美國康柏電腦公司授權鴻準公司製造，
          而由鴻準公司獨立生產，並銷售予康柏電腦公司，俱與被告丙○○所辯情
          節核無不合，應可信實；自訴人僅以前揭散熱片上印有ＦＯＸＣＯＮＮ商
          標，即推認該散熱片為鴻海公司所製造，進而指摘被告丙○○違反專利法
          ，不無速斷之嫌，尚難遽予採信。
    （二）復次，ＦＯＸＣＯＮＮ商標固為鴻海公司申請專用之聯合商標，有經濟部
          智慧財產局專利商標資料檢索服務報表影本在卷可憑，然此一商標，同為
          鴻準公司所使用，亦有鴻準公司臺北營業處八十九年五月十五日開立予自
          訴人之統一發票影本附卷可按，又鴻準公司之負責人即董事長為徐牧基，
          被告丙○○、劉恆智均非鴻準公司負責人，亦非董事，有鴻準公司董事、
          監察人名單在卷足稽，此外自訴人復未舉證證明被告丙○○、劉恆智授意
          、從事或參與系爭中央處理器散熱片之設計、製造等相關業務，則縱令鴻
          準公司確有製造生產中央處理器散熱片無訛，如何能謂被告二人為侵害自
          訴人專利權之共同行為人，自屬可疑，要難僅以臆斷之方式，認定渠二人
          仿冒自訴人享有新行專利權之「具有透氣通道之中央處理器散熱片」，而
          以專利法第一百二十五條、第一百二十八條等規定相繩。
五、綜據前揭論證，自訴人徒以被告丙○○身為鴻海公司負責人、市面上購得康柏個
    人電腦之主機板上有ＦＯＸＣＯＮＮ商標，以及被告劉恆智為鴻準公司臺北營業
    處之負責人，即認定被告丙○○、劉恆智二人有製造生產中央處理器散熱片之行
    為而共同侵害其專利權，所憑事證，尚有合理性之懷疑，未達於通常一般人均不
    至於有所懷疑，堪予確信其已臻真實之程度，揆之首開法條規定及說明，本件核
    屬不能證明被告犯罪，被告丙○○與被告劉恆智所辯，應可採信，即應諭知無罪
    之判決，以昭審慎。
六、被告丙○○經合法傳喚，無正當理由不到庭，本院認本件係應諭知無罪之案件，
    爰不待其陳述逕行判決，附此敘明。
據上論結，應依刑事訴訟法第三百四十三條、第三百零一條第一項、第三百零六條，
判決如主文。
中      華      民      國     九十     年      六      月     十一     日
                                      臺灣板橋地方法院刑事第六庭
                                          法  官  蔡  新  毅
右正本證明與原本無異。
如不服本判決，應於判決送達後十日內，向本院提出上訴狀。
                                          書記官  謝  麗  秋
中      華      民      國     九十     年      六      月     十一     日


司法院資訊處製作；財團法人民間司法改革基金會備份。
